臺灣高等法院交通事件裁定　　　　　　　　　　　　九十三年度交抗字第一八八號
　　抗　告　人
　　即受處分人　甲○○
右抗告人因違反道路交通管理處罰條例案件，不服臺灣臺北地方法院，中華民國九十
三年二月九日所為裁定（九十二年度交聲字第一四五七號），提起抗告，本院裁定如
左：
    主  文
抗告駁回。
    理  由
一、原裁定意旨略以：
（一）按機器腳踏車駕駛人或附載座人未依規定戴安全帽者，處駕駛人新台幣五百元
      罰鍰，道路交通管理處罰條例第三十一條第六項定有明文；次按機器腳踏車駕
      駛人及附坐人均應戴安全帽，道路交通安全規則第八十八條第一項第五款亦有
      明文規定。（現行道路交通管理處罰條例第三十一條第六項之規定，係於九十
      年一月二日修正，並將修正前該條例第三十一條第三項「機器腳踏車駕駛人或
      附載座人未依規定戴安全帽者，處駕駛人新台幣五百元罰鍰」移為同條第六項
      ，其構成要件與罰鍰數額均無變異，故交通部公路總局臺北區監理所於裁決書
      上記載違反法條為交通管理處罰條例第三十一條第三項，尚有未洽，應予更正
      為道路交通管理處罰條例第三十一條第六項）。
（二）本件受處分人即異議人盧啟揚於民國八十七年十一月二十日上午十一時三十五
      分許，騎乘ＷＥＰ─四八六號輕型機車行經台北縣新莊市○○路五一四巷底，
      為台北縣政府警察局新莊分局福營派出所值勤員警以受處分人違反道路交通管
      理處罰條例第三十一條第三項「未戴安全帽」違規之行為掣單舉發。受處分人
      於舉發通知單上所載應到案日期前向交通部公路總局台北區監理所板橋監理站
      提出申訴，經原舉發機關調查結果，仍認受處分人有其上開違規之行為，原處
      分機關乃依道路交通管理處罰條例第三十一條第三項規定（按應係道路交通管
      理處罰條例第三十一條第六項規定之誤繕），裁處罰鍰新台幣五百元。
（三）受處分人以案發當時所騎乘之機車並非受處分人所有，伊只是為其女性友人將
      車輛由車位中牽出，並非騎出，且案發地點在輔仁大學停車場內，根本非一般
      道路，由裁決書中未列地點可知云云。然原審審酌受處分人於違規當時，臺北
      縣警察局新莊分局福營派出所員警已在舉發違反道路交通管理事件通知單上之
      違規地點載明為新莊市○○路五一四巷底，故受處分人辯稱是在輔仁大學停車
      場內而非一般道路云云，已難信實，另再參酌受處分人於聲明異議狀中即已載
      明「友人為女生，其車被卡在車群中，此為友好施惠關係」（見原審卷第四頁
      ），顯見受處分人之友人應係騎乘機車，始有卡在「車群」中之可能，故受處
      分人辯稱伊係牽車云云，亦無可取。
（四）另按因交通警員掣單舉發違反道路交通管理處罰條例所列之違規事實，本質上
      為行政處分，係公務員基於職務上之公權力，依法就特定之具體事件所為具有
      公法上效果之單方行政行為，基於公務員為公法上行為具有公信力之原則，該
      行政處分當可被推為真正，其據以依法處分之事實認定亦為真正無誤，本此公
      信原則，乃立法者賦予行政機關制定違反道路交通事件統一裁罰基準及處理細
      則，使勤務員警得當機處分以達其維護交通秩序、安全之行政目的，反之，若
      謂公務員一切行政行為均需預留證據以證其實，則國家行政勢必窒礙難行，從
      而受處分人既未就執勤員警之舉發有何違誤提出相關證據以供調查，原審經查
      亦無任何證據足資證明其有捏造事實違法取締之情事，則執勤員警本其護交通
      秩序、安全職責所為之舉發，自應受到合法、正確之推定。綜上，抗告人之異
      議理由要無可採，本件事證明確，抗告人之違規行為堪以認定。
（五）綜上所述，受處分人確有於前述時地未依規定戴安全帽之違規行為，從而受處
      分機關乃依前揭道路交通管理處罰條例規定，裁處受處分人罰鍰新台幣五百元
      ，核無違誤，本件受處分人之異議為無理由，自應駁回。
二、抗告意旨如抗告狀所載。
三、本件受處分人甲○○確有於民國八十七年十一月二十日上午十一時三十五分許，
    騎乘ＷＥＰ─四八六號輕型機車行經台北縣新莊市○○路五一四巷底，為台北縣
    政府警察局新莊分局福營派出所值勤員警以受處分人違反道路交通管理處罰條例
    第三十一條第三項「未戴安全帽」違規之行為掣單舉發之情事，原審認原處分機
    關依道路交通管理處罰條例第三十一條第三項規定，裁處罰鍰新台幣五百元，尚
    無違誤，駁回異議，自無不合。抗告人仍執陳詞，否認上開違規情事，為無理由
    ，其抗告應予駁回。
四、據上論斷，應依道路交通案件處理辦法第二十六條，刑事訴訟法第四百十二條，
    裁定如主文。
中　　　華　　　民　　　國　　九十三　　年　　　三　　　月　　　十　　　日
                              臺灣高等法院交通法庭
                                  審判長法  官  葉  騰  瑞
                                        法  官  劉  壽  嵩
                                        法  官  莊  明  彰
右正本證明與原本無異。
不得再抗告。
                                        書記官  廖  逸  柔
中　　　華　　　民　　　國　　九十三　　年　　　三　　　月　　　十一　　日
